【裁判字號】    98,智,6
【裁判日期】    981214
【裁判案由】    侵權行為損害賠償
【裁判全文】
臺灣士林地方法院民事判決                 98年度智字第6號
原        告  瑞典商GS研發公司(GS Development AB)
法定代 理 人  甲○○○○○
訴訟代 理 人    徐偉律師
                陳志隆律師
訴訟代 理 人    乙○○
被        告    孟達國際有限公司
兼法定代理人  丙○○
共        同
訴 訟 代理人  賴安國律師
              李政憲律師
上列當事人間侵權行為損害賠償事件，本院於民國98年11月30日
言詞辯論終結，判決如下：
    主  文
被告應連帶給付原告新台幣肆拾伍萬元，及自民國九十八年六月
十三日起至清償日止按年息百分之五計算之利息。
原告其餘之訴駁回。
訴訟費用由被告連帶負擔五分之一，餘由原告負擔。
本判決第一項得假執行，但被告如於假執行程序實施前，以新臺
幣肆拾伍萬元為原告預供擔保，得免為假執行。
原告其餘假執行之聲請駁回。
    事  實  及  理  由
一、原告起訴主張
（一）附件商標註冊證所示之商標圖樣，為瑞典商GS研發公司（
      下稱GS公司）向經濟部智慧財產局申請註冊登記，取得商
      標權，且在指定使用期間內，指定使用於如附件商標註冊
      證所示之「指定使用商品」（商標圖樣、商標註冊號數、
      商標權期間及指定使用商品均如附件所示），民國97年8
      月間某日，被告丙○○以被告孟達國際有限公司（以下簡
      稱被告孟達公司）之名義，以每件人民幣17元之代價，向
      中國地區某姓名年籍不詳之蔡先生購入仿冒「Aimpoint」
      商標之瞄準器250 具（以下簡稱系爭查獲商品），並於同
      年8 月8 日申報進口。被告丙○○並因涉犯商標法第82條
      之意圖販賣而輸入仿冒商標商品罪，經檢察官聲請簡易處
      刑判決，嗣由本院士林刑事簡易庭判處處有期徒刑5 個月
      ，如易科罰金，以新台幣1000元折算一日。
（二）按商標權人對於侵害其商標權者，得請求損害賠償，並得
      請求排除其侵害；有侵害之虞者，得請求防止之；商標法
      第61條商標權人對於侵害其商標權者，得請求損害賠償，
      並得請求排除其侵害；有侵害之虞者，得請求防止之。未
      經商標權人同意，而於類似之商品使用相同於商標權之商
      標，為侵害商標權。商標權人請求損害賠償時，得就查獲
      侵害商標權商品之零售單價500 倍至1500倍之金額。但所
      查獲商品超過1500件時，以其總價定賠償金額，商標法第
      61條第1 項、第2 項、第63條第1 項第3 款定有明文。又
      商標權人得請求由侵害商標權者負擔費用，將侵害商標權
      情事之判決書內容全部或一部登載新聞紙，商標法第64條
      亦定有明文。公司負責人對於公司業務之執行，如有違反
      法令致他人受有損害時，對他人應與公司負連帶賠償之責
      ，公司法第23條第2 項亦定有明文。被告所進口之系爭仿
      品市場價格約1800元至3800元，故原告可請求賠償之金額
      在125 萬元至375 萬元之間，再加上商譽上之損害50萬元
      ，爰請求被告連帶賠償250 萬元，如聲明第1 項所載。又
      被告侵害原告之商標權造成原告商譽受損，請求被告將侵
      害商標權之判決書之當事人、案由及主文之內容刊登在蘋
      果日報全國版一版報投下看載二單位（面積14公分X4.9公
      分）之聲明啟事乙日，如訴之聲明第2 項所示。
（三）聲明：
      1.被告應連帶給付原告250 萬元，及自起訴狀繕本送達翌
        日即98年6 月13日起至清償日按年息百分之五計算之利
        息。
      2.被告應連帶負擔費用對本件判決之當事人、案由及主文
        之內容，於頻果日報全國版一版報頭下刊載二單位（14
        公分乘以4.9公分）之聲明啟事一日。
      3.願供擔保請求宣告假執行。
二、被告之抗辯，原告商標權註冊使用之項目均為軍用品，其中
    瞄準器亦為供軍用之瞄準器，原告之商標權並未註冊使用於
    28類之玩具類別，故被告進口之系爭查獲商品與原告公司所
    製造販售之「非望遠鏡式槍砲瞄準器」應非同一商品。又原
    告所提出之鑑定報告係原告公司所委託製作，鑑定單位與原
    告間利害關係相同，且鑑定單位非專業機關，無法鑑定被告
    進口之瞄準器是否為軍用品。況上開鑑定報告，陳稱被告所
    進口之系爭查獲商品在品質、款式、外觀、結構及附件品、
    所使用之電池態樣、功能、記格甚至連內外包裝軍不相同，
    更足以證明被告所進口之系爭查獲商品僅為玩具而非軍用品
    。商標最主要之功能在提供消費者區分商品之來源，而不同
    商品，消費者之注意程度並不同，專業性商品或專業性消費
    者對於商品之注意程度較高，判斷是否近似之標準自然高出
    一般日常消費品之消費者。系爭查獲商品是為生存遊戲所設
    計之商品，與原告生產製造之軍用品，在製造、設計、目的
    及安全性均不相同。且生存遊戲之玩家消費者非一般消費大
    眾，故並不會將系爭查獲商品與原告公司生產製造之軍用品
    混淆誤認。且原告生產之軍用品為管制用品不可能在一般玩
    具店家購得，故在消費市場上有區隔，互不相干，不會產生
    混淆。且原告生產之瞄準器在我國亦為管制商品，並無任何
    廣告、雜誌之介紹，除非長年研究軍用品之專家，否則難以
    知悉有該商標之存在，被告無任何軍事背景，並不知被告商
    標之存在。原告係向舞陽體育用品公司進口，更不知所進口
    之商品為玩具或軍用品。綜上，系爭查獲商品並非軍用品，
    並未構成商標法第63條第1 項第3 款之侵權行為，且被告並
    不知悉系爭商標之存在，未侵害原告之商標權，未造成原告
    有商譽上之損害，且原告請求賠償250 萬元之金額亦屬過高
    ，原告之請求並無理由，請求駁回原告之訴，並願供擔保請
    求免為假執行。
三、不爭執事實：
（一）附件商標註冊證所示之「AIMPOINT」商標圖樣，為原告公
      司向經濟部智慧財產局申請註冊登記，取得商標權，且在
      指定使用期間內，指定使用於如附件商標註冊證所示之「
      指定使用商品」（商標圖樣、商標註冊號數、商標權期間
      及指定使用商品均如附件所示）。
（二）被告丙○○為被告孟達國公司之負責人，主要業務係從事
      生存遊戲之零配件進出口批發業務，97年8 月8日 以被告
      孟達公司之名義向基隆關稅局五堵分局報運（報單號碼AW
      /97/3510/0046） 進口標示有原告註冊之「AIMPOINT 」
      商標之瞄準器乙批，該批瞄準器係因97年7 、8 月間有客
      戶訂購瞄準器，原告透由中國大陸之同業人士向中國大陸
      供應商舞陽有限公司訂購。被告丙○○因涉犯商標法第82
      條之意圖販賣而輸入仿冒商標商品罪，經檢察官聲請簡易
      處刑判決，嗣由本院士林刑事簡易庭判處處有期徒刑5 個
      月，如易科罰金，以新台幣1000元折算一日，經被告丙○
      ○提起上訴中。
四、本件之爭執要點：本件查獲商品雖經長江國際專利商標法律
    事務所出具鑑定報告稱為「仿品」，但該事務所即為原告委
    任之為訴訟代理人之事務所，故該鑑定報告應之證明力顯然
    不足，且並無其他證據證明為可供軍用之瞄準器。惟原告丙
    ○○於98年2 月24日檢察官偵訊時，亦由訴訟代理人代回回
    答，查獲商品之外觀與軍用品相似，有偵查筆錄附於98年度
    偵字第675 號真查卷內可參，再比對上開偵查卷內之查獲商
    品照片上之商標亦與附件所示之附件商標近似，又以被告進
    口報單上均記載為瑞典製商品，原告復於97年8 月20日以查
    獲商品確為瑞典產製等請，向五堵關稅局提出申請書請求完
    稅提領，有報關單及申請書附於上開偵查卷內可參。再以現
    今網路、傳真極其便利，被告等受客戶之訂購而進口商品，
    不可能不知悉所進口之瞄準器之外觀、其上商標等情，故被
    告等進口之瑞典製，且外觀、商標與原告生產製造之瞄準器
    相仿之系爭查獲商品，雖非完全仿造原告生產之瞄準器，但
    為類似於原告生產之瞄準器。按於類似之商品或服務，使用
    相同於其註冊商標之商標，有致相關消費者混淆誤認之虞者
    ，商標法第29條第2 項第2 款定有明文。又按商標權人對於
    侵害其商標權者，得請求損害賠償，並得請求排除其侵害；
    有侵害之虞者，得請求防止之。未經商標權人同意，而有第
    29條第2 項各款規定情形之一者，為侵害商標權，商標法第
    61條第1 項、第2 項亦定有明文。故本件系爭查獲商品縱非
    軍用之瞄準器，如未經原告同意而使用於類似之商品而致相
    關消費者混淆誤認，則亦為侵害原告商標權之行為，原告亦
    得請求損害賠償，因此，系爭查獲商品是否為軍用品並無礙
    於侵權行為之認定，故被告等認為應待刑事法庭鑑定系爭查
    獲商品是否是為軍用品乙節，尚無必要，合先敘明。準此，
    本件訴訟之爭執點為：
（一）被告是否確有侵害原告商標權的行為，而的確必須負損害
      賠償責任？
（二）如是，賠償金額為多少？
（三）原告訴請將本件判決的當事人、案由及主文刊登在蘋果日
      報的頭版，是否於法有據。
五、法院之判斷
（一）被告不爭執查獲商品係供生存遊戲使用，而查生存遊戲（
      War Game），是一種主要以發射BB彈的氣槍（Air Soft
      Gun ，又稱空氣槍、軟式氣槍）等擬真玩具槍枝，射擊時
      有槍機之覆進動作並且帶有槍機覆進的衝擊力和槍口音爆
      聲，有限的模擬出了真槍射擊的效果，模擬實際戰爭時戰
      鬥的情況，並進行競技的一種戶外活動。因此，生存遊戲
      中所使用之擬真玩具槍枝在外觀上不僅盡量模仿與真實槍
      枝相似，在功能上亦在法令限制範圍內盡量接近真實槍枝
      。原告所進口查獲之瞄準器，其提供報關之報關單上亦明
      載其中250 件係為「AIMPOINT COMPM4 」，產地則記載為
      瑞典，有該報關單在卷可參，復以現今網路及傳真等傳輸
      工具發達，進口物品為何，事關被告等之商機，且被告等
      進口查獲物品又係因客戶訂購，被告等應會查詢所欲進口
      之商品之性質及其上商標之意義，故被告不可能不知悉其
      所進口之物品為外觀、商標仿造原告生產之瞄準器之擬真
      玩具配件，故被告辯稱其不知悉其進口之物品為何，亦不
      知悉原告商標云云，顯非可採。再依據上開所述，查獲商
      品外觀及商標上均盡量與原告所生產之瞄準器相仿，以便
      滿足生存遊戲玩家仿真之心態，甚至產地亦標榜與原告公
      司產品相同之瑞典，且功能上亦供發射BB彈氣槍等擬真玩
      具瞄準使用，應為與原告所生產之瞄準器為類似之產品，
      且認足以讓消費者誤認為該瞄準器亦為原告公司所生產製
      造之供擬真玩具槍使用之瞄準器，故有混淆消費者之虞，
      應認違反商標法第29條第2 項第2 款之規定，依據同法第
      61 條 第2 項、第1 項規定，應認定被告孟達公司侵害商
      標權，應負損害賠償責任。被告丙○○為被告孟達公司之
      法定代理人，即被告孟達公司之負責人，被告丙○○以被
      告孟達公司之名義進口系爭查獲商品，按公司負責人對於
      公司業務之執行，如有違反法令致他人受有損害時，對他
      人應與公司負連帶賠償之責，公司法第23條第2 項亦定有
      明文，故原告請求被告帶惠琳與被告孟達公司應負連帶賠
      償責任亦有所據。
（二）被告甫報運查獲商品即為基隆關稅局查知有產地不符及設
      籍仿冒商標等情而經扣押移往私貨倉庫，嗣經台灣士林地
      方法院檢察署扣押，並經本院士林刑事簡易庭諭知全數沒
      收等情，有基隆關稅局實貨物與原申報不符案件簽擬處理
      用紙附於上開偵查卷及士林地檢署98年度偵字第675 號簡
      易判決處刑書、本院士林簡易庭98年度士檢字第449 號刑
      事簡易判決在卷可參。故系爭查獲商品並未流入市面販售
      ，因此，並無對原告之商譽有所損害，原告認其商譽受損
      請求賠償50萬元及請求依據商標法第64條將本件判決之案
      由、當事人及主文等內容刊登報紙以回復其商譽等，尚屬
      無據，不能准許。
（三）按商標權人請求損害賠償時，得就查獲侵害商標權商品之
      零售單價500倍至1500倍之金額。但所查獲商品超過1500
      件時，以其總價定賠償金額。前項賠償金額顯不相當者，
      法院得予酌減之，商標法第63條第1 項第3 款及第2 項定
      有明文。經查，系爭查獲商品經原告提出網路上之販售價
      格五件，販售價格為1800元至3800元，有網路查詢列印資
      料在卷可參，故系爭查獲商品之零售價格平均為2800元，
      ，但本件之查獲商品物件僅為250 件，每件進口成本僅美
      金10元，有報關單可參。貨物進口成本低廉意味製造成本
      亦相對低廉，仿製之品質亦下降，復以系爭查獲商品並未
      流入市面販售，原告瞄準器係供軍事使用，故主要之客戶
      應為各國之軍事部門，被告主要銷售對象則為生存遊戲之
      消費者，原告之之侵權行為對於原告之影響應甚輕微，故
      認如以2800元之零售價格之500 倍至1500倍認定賠償金額
      ，認與原告之損失顯不相當，故酌減賠償金為45萬元。從
      而，原告請求賠償被告連帶賠償於45萬元之範圍內為有理
      由，應予准許，逾此部分之請求為無理由，應駁回原告之
      訴。
六、本件為所命給付之金額或價額未逾50萬元之判決，故依據民
    事訴訟法第389 條第1 項第5 款規定，依職權宣告假執行。
    原告勝訴部分，被陳明願供擔保，聲請宣告免為假執行，經
    核合於法律規定，爰酌定相當之擔保金額宣告之；原告其餘
    假執行之聲請，因訴之駁回而失所依據，併駁回之。
七、訴訟費用之負擔：民事訴訟法第85條第2項。
中    華    民    國    98    年    12    月    14    日
                  民事第一庭  法  官  黃珮禎
以上正本證明與原本無異。
如對本判決上訴，應於判決送達後20日內向本院提出上訴狀。
中    華    民    國    98    年    12    月    16    日
                              書記官  劉奕湘


司法院資訊處製作；財團法人民間司法改革基金會備份。
